臺灣彰化地方法院刑事判決　　　　　　　　　　　　　九十二年度易緝字第五四號
　　公　訴　人　臺灣彰化地方法院檢察署檢察官　速股
　　被　　　告　乙○○
右列被告因傷害等案件，經檢察官提起公訴（九十一年度偵字第六五一二號），本院
判決如左：
        主  文
乙○○共同傷害人之身體，處有期徒刑伍月，如易科罰金，以佰元折算壹日。其餘
被訴部分無罪。
        事  實
一、乙○○於民國九十一年七月十七日下午五時十五分許，駕駛車牌號碼九Ｌ─四七
    六二號自小客車，搭載已成年之陳常荃（乘坐於右前乘客座，陳常荃所涉傷害犯
    行，業經本院於九十二年十一月六日判處有期徒刑四月，得易科罰金在案）與不
    知情之甲○○（乘坐於後座），行經彰化縣田尾鄉○○村○○路○段四九八號前
    之台一線北上車道處，因行車糾紛與駕駛車牌號碼ＱＪ─六八七六號自小客車之
    丙○○發生口角，詎陳常荃、乙○○二人竟共同基於普通傷害之犯意聯絡，由其
    中一人徒手、另一人手持棍子（未扣案），共同毆打丙○○之頭部、臉部、前胸
    及身體等處，使丙○○因而受有頭部外傷（腦震盪）、頭部、臉部、前胸、雙上
    臂及左大腿擦傷等傷害，旋因丙○○向警方報案後，乃為警循線查獲。
二、案經丙○○訴由彰化縣警察局北斗分局報請臺灣彰化地方法院檢察署檢察官偵查
    起訴。
        理  由
壹、有罪部分：
一、訊據被告乙○○固坦承伊有於九十一年七月十七日下午五時十五分許，駕駛車牌
    號碼九Ｌ─四七六二號自小客車搭載同案被告陳常荃（乘坐於右前乘客座）、甲○○（乘坐於後座），行經彰化縣田尾鄉○○村○○路○段四九八號前之台一線
    北上車道處，與駕駛車牌號碼ＱＪ─六八七六號自小客車之告訴人丙○○發生行
    車糾紛等情不諱，然矢口否認涉有何右揭共同傷害犯行，辯稱：係同案被告陳常
    荃毆打告訴人，伊在旁勸架，並無毆打告訴人之行為，且伊曾於九十一年三月間
    ，在新光吳火獅紀念醫院（以下簡稱新光醫院）因胸部受傷開刀，醫生告知伊須
    六至八個月才可以出力，伊不可能毆打告訴人云云。惟查：（一）右揭事實，業
    據告訴人丙○○於警詢及偵訊時指訴歷歷，且告訴人於九十一年十二月二十五日
    偵訊時指陳：「（問：九十一年七月十七日共有幾人打你？）二個，一個從駕駛
    座、一人從駕駛座旁邊下來」等語明確，並經同案被告陳常荃於警詢、偵查、本
    院訊問及審理時供述：其有與被告乙○○共同毆打告訴人等語屬實。（二）而被
    告雖辯稱伊曾因開刀無法使力，故不可能於案發之際毆打告訴人云云，然經本院
    就被告所受傷勢及回復情況函詢新光醫院之結果，經上開醫院函覆：病患乙○○
    於九十一年三月八日清晨四點由一一九救護車送至急診室，主訴三十分鐘前被人
    用刀刺傷左側胸部，經入院觀察治療，於同日下午四時許入手術房給與開胸手術
    止血，手術後送入加護病房照顧後恢復良好，轉普通病房照顧，並於九十一年三
    月十九日出院，就當時情況病患於手術後應休養三個月避免劇烈活動等語，有上
    開醫院九十三年二月四日（九十三）新醫醫字第一０五號函附之病歷摘要記錄紙
    等資料在卷可稽。衡以本件九十一年七月十七日案發時間，距離被告於九十一年
    三月八日受傷開刀之日，已逾新光醫院前揭函文所稱被告開刀後應避免劇烈活動
    之三個月期間，復徵以上開告訴人之指訴及同案被告陳常荃之供述，堪認被告辯
    稱：伊於案發前因胸部受傷而開刀，醫生告知伊須六至八個月才可以出力，伊不
    可能、也沒有毆打告訴人云云，顯係事後卸責之詞，無可採信。（三）此外，復
    有證人甲○○於警詢之證述、合濟醫院診斷證明書一件及照片四幀在卷可佐，本
    件事證明確【有關被告與同案被告陳常荃共同傷害告訴人之犯罪事實，業據告訴
    人於警詢及偵查中指訴綦詳（被告於本院準備程序時，對告訴人警、偵訊指訴之
    證據能力並不爭執，且同意作為證據），且被告前開共同傷害犯行已然明確，詳
    如前述，是被告於本院審理時聲請傳喚證人即告訴人到庭證明伊並未毆打告訴人
    一節，本院認核無必要，附予敘明】，被告前開犯行洵堪認定。
二、核被告所為，係犯刑法第二百七十七條第一項之普通傷害罪。又被告與同案被告
    陳常荃二人間，有犯意聯絡與行為分擔，應論以共同正犯。爰審酌被告之素行、
    犯罪之動機、目的係因行車糾紛之細故、傷害之手段、告訴人所受傷害之程度及
    被告否認犯行之犯罪後態度等一切情狀，量處如主文所示之刑，並諭知易科罰金
    之折算標準，以示懲儆。
貳、無罪部分：
一、公訴意旨略以：被告乙○○於九十一年七月十七日下午四時許，在彰化縣田尾鄉
    ○○村○○路○段四九八號前台一線北上車道，與同案被告陳常荃共同毆打告訴
    人丙○○，致告訴人受有前開傷害而跑離現場後，因見告訴人駕駛之車牌號碼Ｑ
    Ｊ─六八七六號自用小客車之鎖匙未拔下，竟獨自另行起意，基於為自己不法所
    有之意圖，以將前開告訴人駕駛之自小客車駛離現場之方式，竊取上開告訴人之
    自小客車一部，因認被告另涉有刑法第三百二十條第一項之竊盜罪嫌。
二、按犯罪事實應依證據認定之，無證據不得認定犯罪事實，刑事訴訟法第一百五十
    四條第二項定有明文。復按所謂認定犯罪事實之證據，係指足以認定被告確有犯
    罪行為之積極證據而言，該項證據自須適合於被告犯罪事實之認定，始得採為斷
    罪資料；又事實之認定，應憑證據，如未能發現相當證據，或證據不足以證明，
    自不能以推測或擬制之方法，以為裁判基礎，最高法院二十九年上字第三一０五
    號、四十年臺上字第八六號判例著有明文。
三、公訴人認被告涉有上開普通竊盜罪嫌，無非係以告訴人於警、偵訊時指陳所駕駛
    之車輛遭人駕駛離開現場等語，且有同案被告陳常荃於警、偵訊之供述及證人蔡
    榮峰於偵查中之證述為其論據。惟訊據被告堅決否認涉有何上開普通竊盜犯行，
    辯稱：案發當日，在彰化縣田尾鄉○○村○○路○段四九八號前台一線北上車道
    處，係同案被告陳常荃先將告訴人之前開車輛駛離現場後，伊乃駕駛同案被告陳
    常荃之妻子黎秀琴所有之車牌號碼九Ｌ─四七六二號自小客車（車上搭載甲○○
    ），在案發地點附近繞，於同日下午八時許，同案被告陳常荃以電話告知其人在
    溪州菜市場，伊遂將車子開到上開菜市場，當時同案被告陳常荃還在告訴人上開
    車輛內，伊將車牌號碼九Ｌ─四七六二號自小客車交還給同案被告陳常荃後，同
    案被告陳常荃很兇地要求伊將告訴人的車子開走，伊因害怕同案被告陳常荃會毆
    打伊，乃駕駛告訴人之車輛離去，但是後來伊覺得怪怪的，遂將車子開至溪州加
    油站附近停放，伊並無竊盜之行為等語。
四、本院查：（一）告訴人案發當時駕駛之車牌號碼ＱＪ─六八七六號自小客車，事
    後於九十一年七月十八日下午一時許，在彰化縣溪厝村中山路二段七０五號前（
    對面有一加油站）為警尋獲，距離案發地點約有六點三公里；又被告乙○○係於
    九十一年七月二十二日下午一時十分許，自動前往田尾分駐所說明案發經過等情
    ，業據證人即承辦員警蕭添益於本院審理時證述屬實，並有丁○○○○制作之職
    務報告書一份在卷可稽。（二）又案發當時之目擊證人甲○○（有身心障礙情狀
    ）於警詢時證稱：其不知道是誰將告訴人的車子開走的，也不知道當天係何人載
    其回家的等語。而同案被告陳常荃於警詢及本院訊問、審理時雖均否認其有將告
    訴人車輛駛離現場一情，且同案被告陳常荃於警詢時供稱：告訴人離開案發現場
    後，其只將告訴人的轎車開到路邊，之後是由被告乙○○把車子開走的，隨後其
    乃駕駛車牌號碼九Ｌ─四七六二號自小客車將甲○○載到溪州，讓甲○○下車後
    ，就自行回臺中了等語，惟同案被告陳常荃於九十一年十二月二十五日偵訊時則
    明確供承：「（問：丙○○說你們打他之後，有把他車子開走？）車子是我開走
    的，車上沒有別人，我開走到一個加油站停下，到底離現場多遠，我當時已喝醉
    ，我也不曉得。（問：為何車開到加油站？）我也不知道為何開到加油站，我不
    是要加油，我也不必搶他的車子，我自己就有車子，是我太太的名字。」等語，
    同案被告陳常荃並於本院訊問時陳稱：「（問：是被告乙○○先走還是你先走？
    ）是我先把我的車開走，我不知道何人把被害人的車開走。」等語，徵以上開同
    案被告陳常荃於偵訊及本院訊問時之供述，足認同案被告陳常荃於警詢供陳：係
    被告乙○○將告訴人的車子駕駛離開現場云云，並非可採；而被告辯稱：係同案
    被告陳常荃先將告訴人的車子駛離案發現場，伊才駕駛車牌號碼九Ｌ─四七六二
    號自小客車離開一語，核與同案被告陳常荃前揭偵訊及本院訊問時之供詞相符，
    堪認被告上開辯解並非虛妄而為可信。（三）至告訴人於警、偵訊時均僅指陳其
    所駕駛之車牌號碼ＱＪ─六八七六號自小客車，於其離開現場後，遭人駛離等語
    ，然告訴人並未指明係何人所為；又證人蔡榮峰於九十二年三月二十六日偵訊時
    證稱：其曾聽聞綽號「目仔全」的同案被告陳常荃提及，告訴人的車子是綽號「
    小胖」（同案被告陳常荃於警詢供稱被告乙○○之綽號為「小胖」）開走的，同
    案被告陳常荃曾在案發隔天凌晨叫其去溪州縱貫路載「小胖」回車行，又同案被
    告陳常荃家庭健全，且有新車，應不會搶人家的車子，甲○○是智障，應不會搶
    人家的車子，而「小胖」之人，其並不認識，不願多作評斷等語，是證人蔡榮峰
    於案發時並未在場目睹，其於偵訊中之證述內容，或為轉述其自同案被告陳常荃
    處聽聞而來之話語（同案被告陳常荃指陳係被告乙○○自案發現場將告訴人之車
  輛駛離云云，無可採信，已詳述如前），或屬證人蔡榮峰個人之推測之詞，實均
    不足作為對被告不利之事證。（四）綜上所陳，本件告訴人之車輛係由同案被告
    陳常荃自案發現場駛離一節，堪以認定；公訴人認係被告獨自以將告訴人之車輛
    自現場駛離之方式，竊取告訴人之自小客車一節，容有誤會。而同案被告陳常荃
    自案發現場將告訴人之車輛駛離之初，是否有為自己不法所有之竊盜意圖，抑或
    並無為自己不法所有之意圖而僅係出於行車糾紛之一時氣憤行為，尚有疑義，且
    縱同案被告陳常荃有竊盜之意而駛離告訴人之車輛，惟亦查無被告乙○○有與同
    案被告陳常荃謀議竊盜後，推由同案被告陳常荃著手竊取車輛之事證，自難率認
    被告有何為自己不法所有意圖之竊盜犯行。從而，被告辯稱：並非伊將告訴人之
    車輛駛離案發現場而竊取該車一語，堪以採信（有關被告於本院審理時聲請傳喚
    證人甲○○到庭，以證明告訴人之車輛並非伊駛離案發現場一情，本院認因前開
    事證已明，又證人甲○○有身心障礙之情狀，且證人甲○○於警詢業已證述其不
    知係何人將告訴人之車輛駛離現場等語，本院認並無再行傳喚證人甲○○之必要
    ，併此敘明）。此外，復查無其他積極確切之證據，足資證明被告有何上開普通
    竊盜之犯行，不能證明被告犯有此部分之罪，揆諸前開說明，自應諭知被告無罪
    之判決，以免冤抑。
據上論斷，應依刑事訴訟法第二百九十九條第一項前段、第三百零一條第一項，刑法
第二十八條、第二百七十七條第一項、第四十一條第一項前段，罰金罰鍰提高標準條
例第一條前段、第二條，判決如主文。
本案經檢察官林鈴淑到庭執行職務
中      華      民      國    九十三    年      三      月     十七     日
                                臺灣彰化地方法院刑事第二庭
                                  審判長法官  李  水  源
                                  法      官  黃  齡  玉
                                  法      官  李  雅  俐
右正本證明與原本無異。
如不服本判決，應於判決送達後十日內，向本院提出上訴狀（須附繕本）。
告訴人或被害人對於判決如有不服具備理由請求檢察官上訴者，其上訴期間之計算係
以檢察官收受判決正本之日期為準。
                                  法院書記官  陳  秀  娟
中      華      民      國    九十三    年      三      月   二十三     日
附錄論罪科刑法條：
刑法第二百七十七條第一項：
傷害人之身體或健康者，處三年以下有期徒刑、拘役或一千元以下罰金。
